【裁判字號】    98,交聲,438
【裁判日期】    990125
【裁判案由】    違反道路交通管理處罰條例聲明異議
【裁判全文】
臺灣花蓮地方法院交通事件裁定         98年度交聲字第438號
原處分機關  交通部公路總局臺北區監理所花蓮監理站
法定代理人  林富英
異  議  人
即受處分人  乙○○
上列受處分人因違反道路交通管理處罰條例案件，對於交通部公
路總局臺北區監理所花蓮監理站中華民國98年12月2 日所為之處
分（原處分案號：花監違字第裁44-P00000000 號)，聲明異議，
本院裁定如下：
    主  文
異議駁回。
    理  由
一、原處分意旨略以：異議人即受處分人乙○○於民國98年10月
    7日下午1時11分許，駕駛車號U6－4812號自用小客車，行經
    花蓮縣吉安鄉○○路○段與689巷口（即臺九線公路南下212
    公里處）之設有燈號管制之交岔路口時，違規闖紅燈，為警
    攔停，然異議人拒絕停車受檢，逕自駕車駛離，經警依法逕
    行舉發，並由原處分機關依道路交通管理處罰條例第53條第
    1項、第60條第2項第1 款等規定，裁罰異議人罰鍰總計新臺
    幣（下同）3,600元等語。
二、異議意旨則以：伊當天與同事用餐完畢返回途中，一路尾隨
    大貨車行駛，行經該路段時道路暢通，並未闖紅燈，未見交
    警在執勤，無經警攔停拒絕停車受檢之事實；嗣伊向舉發單
    位申訴，然該交警只說目睹，並未提出證據，且依規定應以
    科學儀器取得證據，才能逕行舉發云云。
三、按「汽車駕駛人，行經有燈光號誌管制之交岔路口闖紅燈者
    ，處1,800元以上5,400元以下罰鍰」；又「汽車駕駛人，駕
    駛汽車有下列情形之一，而本章各條無處罰之規定者，處90
    0元以上1,800以下罰鍰：一、不服從交通勤務警察或依法令
    執行交通指揮、稽查任務人員之指揮或稽查。」道路交通管
    理處罰條例第53條第1項、第60條第2項第1 款分別定有明文
    。
四、經查：異議人所駕駛之上開車輛於上開時、地闖紅燈，經花
    蓮縣警察局吉安分局警員目睹後予以攔停，然異議人拒絕受
    檢，始依法逕行舉發等情，有花蓮縣警察局舉發違反道路交
    通管理事件通知單（花警交字第P00000000 ）、花蓮縣警察
    局吉安分局影本98年11月18日吉警交字第0980025291號函影
    本各1 在卷可稽；而異議人當時確有駕駛上開車輛搭載同事
    經過上開路口，當時路口應該是有管制號誌一節，並據異議
    人於本院調查時陳述明確。又證人即舉發本件違規事件之吉
    安分局仁里派出所警員甲○○到庭結證稱：異議人經過台九
    線212公里南下，是吉豐路三段與689巷口，該處是十字路口
    ，其與同事在該巷口前方100 公尺處攔檢，當時係著制服，
    巡邏車停在北向車道，其與同事過來南下車到執勤，先攔下
    一部違規闖紅燈的自小客車，另一同事在處理時，其在該車
    後面注意有無其他的車輛闖紅燈，後來其舉發的本件自小客
    車（即異議人駕駛之上開車輛）又闖紅燈，其就舉指揮的紅
    色旗子，指示異議人停下，但異議人都沒有停車的動作，就
    閃過其等直接開走，其就把車號記下，回派出所後查詢，依
    道路交通管理處罰條例逕行舉發；其等當時在舉發另一台車
    子，來不及照相，然沒有異議人所說的大貨車等語綦詳。另
    證人與異議人間，不僅未有任何怨隙，且係毫不相識之人，
    衡情證人應無設詞攀誣，或虛構違規事實以陷害異議人之必
    要，況警員執行公務時，本身即受有行政懲處責任之監督，
    且其到庭具結作證，更係以刑事責任擔保其證言之真實性，
    警員復係代表國家執行道路交通安全與秩序之維護及舉發違
    規行為之公務員，其依法製單舉發違反道路交通管理處罰條
    例所列之違規事實，本質上為行政處分，係公務員基於職務
    上權力，依法就特定之具體事件所為具公法上效果之單方行
    政行為，自具一定之公信力，而一般執行警員就交通違規取
    締係受有專門訓練，對於道路使用人之動態具有較高之注意
    ，誤判之可能性不高，交通違規又常係一瞬間突發之行為，
    此為眾所周知之事，是警員執行勤務時，如無法就一瞬間突
    發之交通違規行為，即時以其他更為明確方式取證，然若無
    其他證據顯示舉發警員有誤認或故意構陷之情事時，自應信
    賴舉發警員親眼目睹之證言。且依異議人於本院調查時所稱
    ：伊應該沒有闖紅燈，因伊尾隨的大貨車一直走，當時路口
    應該是有管制號誌，燈號狀況如何，伊不知道，伊判斷路口
    可以通行的依據，是該大貨車云云之情節觀之，顯見異議人
    駕車行經上開交岔路口之際，並未謹慎注意路口管制號誌之
    狀態，始以同應受管制號誌指示之在旁同向行駛之其他車輛
    之行進狀況，作為判斷路口管制號誌是否屬於可以通行之依
    據。是以，證人之上開證述內容，以及其所紀錄舉發之本件
    違規事實，應堪採信。至於異議人所指依道路交通管理處罰
    條例規定，本件闖紅燈、不服指揮稽查而逃逸等二違規行為
    應以科學儀器取得證據，才能逕行舉發，本件警方並未檢具
    其違規具體證據資料云云，惟該條例第7條之2第1 項所列舉
    之各款違規行為，於當場不能或不宜攔截製單舉發者，即得
    逕行舉發之，若以科學儀器取得證據資料證明其行為違規者
    ，則該科學儀器應採固定式，並定期於網站公布其設置地點
    ，此關該條第1項、第2項法文自明，是依該條規定，異議人
    上開二違規行為若當場不能或不宜攔截製單舉發，即可逕行
    舉發，並非必須使用科學儀器始得為之，僅規定若使用科學
    儀器者，須使用固定式之科學儀器，且須定期於網站公布設
    置地點自明；況異議人本件違規闖紅燈之際，所駕駛之上開
    車輛既係在行駛中，復有經證人甲○○以揮舞紅旗方式示意
    停止，惟仍逕行駛離之情形，已如上述，自無要求證人甲○
    ○於發覺異議人無停車之意時，須立即進入車道以肉身攔阻
    ，置其本身及異議人安危，甚或其他用路人之行車安全於不
    顧之可能，益證當時確屬不能且不宜當場攔截之情狀。是異
    議人認證人甲○○本件舉發應使用然並未使用科學儀器云云
    ，實有誤會之處。
五、據此，異議人並未就執勤警員之本件舉發有誤，提出確實事
    證以供調查，且無任何相關證據足資證明本件執勤警員確有
    捏造事實舉發，或其他違法取締之情事，故本件執勤警員本
    其維護交通秩序、安全職責所為之舉發，自應受到合法、正
    確之推定；是異議人於前述時、地確有闖紅燈之違規事實，
    應堪認定，則原處分機關依據道路交通管理處罰條例第53條
    第1項、第60條第2項第1 款之規定，以及違反道路交通管理
    事件統一裁罰基準表，裁處異議人罰鍰共3,600 元，核無違
    誤，其本件異議為無理由，應予駁回。
六、據上論斷，應依道路交通案件處理辦法第19條，裁定如主文
    。
中    華    民    國    99    年    1     月    25    日
                  交通法庭      法  官  黃鴻達
上列正本證明與原本無異。
如對本裁定不服，應於送達後5 日內，向本院提出抗告狀（應抄
附繕本）。
中    華    民    國    99    年    1     月    25    日
                                書記官

司法院資訊處製作；財團法人民間司法改革基金會備份。
